【裁判字號】    97,訴,950
【裁判日期】    971231
【裁判案由】    違反毒品危害防制條例
【裁判全文】
臺灣新竹地方法院刑事判決               97年度訴字第950號
公  訴  人  臺灣新竹地方法院檢察署檢察官
被      告  甲○○
                    （另案於新竹監獄執行中）
上列被告因毒品危害防制條例案件，經檢察官提起公訴（97年度
毒偵字第1638號），本院合議庭裁定適用簡式審判程序，判決如
下：
    主  文
甲○○施用第一級毒品，累犯，處有期徒刑捌月。
扣案第一級毒品海洛因壹包（驗餘淨重零點零伍伍捌公克），沒
收銷燬。
    事  實
一、
（一）甲○○前因施用毒品案件，經依本院91年度毒聲字第1074
      號裁定送勒戒處所觀察、勒戒後，認無繼續施用毒品之傾
      向，於民國91年12月17日執行完畢釋放，並經臺灣新竹地
      方法院檢察署檢察官於同日以91年度毒偵字第1188、1452
      號為不起訴處分確定。其復於上開觀察、勒戒執行完畢 5
      年內之94年間，再犯施用毒品案件，經本院於95年3 月27
      日，以95年度訴字第103號判決處有期徒刑10月、5月，並
      定應執行有期徒刑1年確定，於96年5月24日縮短刑期假釋
      出監，假釋期間未經撤銷，於96年7 月16日視為執行完畢
      。
（二）詎其仍不知悔改、未戒除毒癮，於97年8 月24日下午2時4
      分許親自採尿往前回溯26小時內之某時，在其新竹縣竹北
      市○○里○○路○段362 號住處，以將第一級毒品海洛因
      摻礦泉水至於針筒內注射血管之方式，施用海洛因毒品 1
      次，嗣於97年8 月24日中午12時20分許，在新竹市○區○
      ○路1段500號前，為警查獲其持有第一級毒品海洛因1 小
      包（原淨重0.0625公克，驗餘淨重0.0558公克），其並於
      當日下午2時4分許，在新竹市警察局第一分局南寮派出所
      親自採尿送驗，結果呈現嗎啡（海洛因人體代謝物）陽性
      反應，始悉上情。
二、案經新竹市警察局第一分局報告臺灣新竹地方法院檢察署檢
    察官偵查起訴。
    理  由
一、本件被告甲○○所犯施用第一級毒品罪，『非』死刑、無期
    徒刑、最輕本刑為3 年以上有期徒刑之罪，或高等法院管轄
    第一審之案件，被告於本院準備程序進行中，就被訴事實為
    有罪之陳述，經本院合議庭認合於刑事訴訟法第273條之1第
    1 項之規定，裁定適用簡式審判程序，合先敘明。
二、訊據被告甲○○對於前開施用第一級毒品海洛因之犯行，於
    本院準備程序及簡式審判程序時均坦承不諱，並有新竹市警
    察局扣押筆錄、扣押物品目錄表、扣押物品收據各1 份、真
    實姓名代號對照表、濫用藥物檢驗報告及行政院衛生署草屯
    療養院鑑定書各1 份附卷可佐（見偵卷第13至17頁、第32頁
    、第33頁、第36頁），此外，復有海洛因毒品1 包扣案足憑
    （原淨重0.0625公克，驗餘淨重0.0558公克）（以97年度白
    保管字第289 號扣押保管中，扣押物品清單見偵卷第34頁）
    ，被告上開自白內容確與事實相符，堪足採信，本案事證已
    臻明確，被告上開犯行洵堪認定，自應依法予以論罪科刑。
三、論罪科刑
（一）按施用第一、二級毒品為犯罪行為，毒品危害防制條例第
      10條定有處罰明文。故施用第一、二級毒品者，依前揭規
      定本應科以刑罰。惟基於刑事政策，對合於一定條件之施
      用者，則依同條例第20條、第23條之規定，施以觀察、勒
      戒及強制戒治之保安處分。毒品危害防制條例於92年7月9
      日修正公布，自93年1月9日施行，其中第20條、第23條將
      施用毒品之刑事處遇程序，區分為「初犯」及「5 年內再
      犯」、「5 年後再犯」。依其立法理由之說明：「初犯」
      ，經觀察、勒戒或強制戒治後，應為不起訴處分或不付審
      理之裁定；經觀察、勒戒或強制戒治執行完畢釋放後，「
      5 年內再犯」者，因其再犯率甚高，原實施之觀察、勒戒
      及強制戒治既已無法收其實效，爰依法追訴或裁定交付審
      理。至於經觀察、勒戒或強制戒治執行完畢釋放後，「 5
      年後再犯」者，前所實施之觀察、勒戒或強制戒治已足以
      遮斷其施用毒品之毒癮，為期自新及協助其斷除毒癮，仍
      適用「初犯」規定，先經觀察、勒戒或強制戒治之程序。
      從而依修正後之規定，僅限於「初犯」及「5年後再犯」2
      種情形，始應先經觀察、勒戒或強制戒治程序。倘被告於
      5年內已再犯，經依法追訴處罰，縱其第3次（或第3 次以
      上）再度施用毒品之時間，在初犯經觀察、勒戒或強制戒
      治執行完畢釋放5年以後，已不合於「5年後再犯」之規定
      ，且因已於「5 年內再犯」，顯見其再犯率甚高，原實施
      觀察、勒戒或強制戒治，已無法收其實效，即應依該條例
      第10 條處罰（最高法院95年度第7次刑事庭會議決議參照
      ）。準此，茍被告其施用毒品之犯行，前經觀察、勒戒或
      強制戒治執行完畢後，5 年內曾因再施用毒品之行為，而
      經法院判處刑罰之處遇程序確定者，縱其係於觀察、勒戒
      或強制戒治執行完畢5 年後再為本案施用毒品，應認屬「
      再犯」之範疇，直接適用刑罰處遇之程序。經查，被告有
      如前揭事實欄一(一)所示因施用毒品經送觀察、勒戒之執行
      紀錄等情，有臺灣高等法院被告前案紀錄表、在監在押全
      國紀錄表在卷可按，被告既於91年12月17日觀察、勒戒執
      行完畢後之5 年內再犯上開事實欄一(一)所示93年間之施用
      毒品案件，是其於觀察、勒戒執行完畢後之5 年後再犯本
      案施用第1級毒品犯行，徵諸前開最高法院95年度第7次刑
      事庭會議決議意旨，自應依法予以論罪科刑。
（二）所犯罪名：核被告所為係犯毒品危害防制條例第10條第 1
      項之罪。
（三）其施用前持有海洛因毒品之低度行為，應為施用之高度行
      為所吸收，不另論罪。
（四）被告有事實欄一(一)所示前科，有臺灣高等法院被告前案紀
      錄表1份附卷可稽，其於有期徒刑執行完畢5年內故意再犯
      本件有期徒刑以上之罪，為累犯，應依刑法第47條第1 項
      之規定加重其刑。
（五）爰審酌被告素行不佳，前經執行觀察、勒戒後，仍未戒除
      毒癮、施用毒品嚴重危害其身心健康，坦認犯行，犯罪後
      態度良好等一切情狀，量處如主文所示之刑，以資懲儆。
（六）扣案海洛因1 包係管制之第一級毒品，應依毒品危害防制
      條例第18條第1項前段宣告沒收銷燬。
四、據上論斷，應依刑事訴訟法第273條之1第1項、第299條第 1
    項前段，毒品危害防制條例第10條第1項、第18條第1項前段
    ，刑法第11條、第47條第1項，判決如主文。
本案經檢察官陳麗芬到庭執行職務。
中    華    民    國    97    年    12    月    31    日
                  刑事第六庭  法  官  黃美盈
以上正本與原本相符。
如不服本判決應於收受本判決後10日內向本院提出上訴書狀，其
未敘述上訴理由者，並得於提起上訴後10日內向本院補提理由書
狀（均須按他造當事人之人數附繕本）「切勿逕送上級法院」。
中    華    民    國    97    年    12    月    31    日
                              書記官  吳美雲
附錄論罪科刑法條：
毒品危害防制條例第10條第1項：
施用第一級毒品者，處 6 月以上 5 年以下有期徒刑。


司法院資訊處製作；財團法人民間司法改革基金會備份。
